【裁判字號】    98,簡上,1465
【裁判日期】    990820
【裁判案由】    詐欺
【裁判全文】
臺灣板橋地方法院刑事判決            98年度簡上字第1465號
上  訴  人
即  被  告  甲○
選任辯護人  余鑑昌  律師
上列被告因詐欺案件，不服本院於民國98年10月27日以98年度簡
字第8278號所為第一審刑事簡易判決（偵查案號：臺灣板橋地方
法院檢察署98年度偵字第24349 號），提起上訴，經本院管轄第
二審合議庭審理改用通常程序，為第一審判決如下：
    主  文
原判決撤銷。
甲○無罪。
    理  由
一、本件聲請意旨略以：被告甲○意圖為自己不法之所有，明知
    其並未施作維修業務或以利用以少報多等詳如附表所示之方
    式，先後各於民國（下同）97年7 月9 日、97年8 月4 日、
    97 年8月19日及97年10月7 日共4 次向飛駝社區公寓大廈管
    理委員會（設臺北縣中和市○○路○ 段159 巷2 號1 樓，下
    稱「飛駝管委會」）申報有施作詳如附表所示之4 項工程，
    致飛駝管委會陷於錯誤，而先後支付如附表所示之金額予被
    告，嗣於98年6 月間經飛駝管委會發現有異，始悉受騙，因
    認被告涉有刑法第339 條第1 項之詐欺取財罪嫌云云。
二、按「犯罪事實應依證據認定之，無證據不得認定犯罪事實」
    ，刑事訴訟法第154 條第2 項定有明文。
三、訊據被告甲○固坦承先後於97年間承攬施作告訴人飛駝管委
    會所有如附表所示4 項工程，而先後於97年7 月9 日、97年
    8 月4 日、97年8 月19日及97年10月7 日向飛駝管委會申報
    請領取得如附表所示4 項工程之各該款項等情屬實，惟堅決
    否認上開犯行，辯稱：上開4 項工程工程伊均有依約施作，
    並經飛駝管委會人員到場拍照檢視無訛後，始依約向管委會
    申報請領各該款項，並無有以無報有或以少報多等不實詐欺
    ，向管委會詐得如附表所示各該款項等語。經查：
  (一)被告於上開時間先後承攬施作告訴人飛駝管委會所有如附表
    所示4 項工程，而先後於97年7 月9 日、97年8 月4 日、97
    年8 月19日及97年10月7 日向飛駝管委會申報請領取得如附
    表所示4 項工程之各該款項等情，業據被告於本院審理時供
    承屬實，核與告訴人飛駝管委會前代表人乙○○（現代表人
    為謝森儒）此部分指訴之情節相符，復有97年7 月9 日、97
    年8 月4 日、97年8 月19日及97年10月7 日請款單影本（即
    他字卷告證2 、5 、8 、11）各乙紙，在卷可稽，雖堪認定
    。
  (二)有關附表1 部分：97年6 月間飛駝社區進行甲4 揚水15HP深
    水泵浦之更換作業乙情，業據被告於本院審理時供承確係由
    其所承攬施作，復有告訴人飛駝管委會所提出97年6 月3 日
    緊急申請單影本乙紙（即他字卷告證3 ）及97年6 月6 日施
    工紀錄照片影本3 紙（即他字卷告證4 ）可佐，足認被告於
    上開時地確有承攬施作上開工程，並經告訴人飛駝管委會人
    員對被告上開施作過程進行拍照紀錄存證。雖告訴人飛駝管
    委會前代表人乙○○及證人丙○○、王政銘等人事後會同以
    電流表檢測上開泵浦只有28安培，而未達15HP應有之40安培
    ，因認被告於上開時地所更換之泵浦僅有10HP云云（見他字
    卷第70至72頁），惟被告於偵查中及本院審理時均堅稱其當
    時所更換之泵浦確為15 HP ，而非10HP等語，並提出上開泵
    浦之容得實業有限公司97年6 月6 日出廠證明書影本乙紙，
    並據證人即容得實業有限公司負責人余佑彥於本院審理時證
    稱他字卷第18至20頁照片（按即告證4 之日期為97年6 月6
    日的泵浦照片）跟容得實業有限公司出廠的馬達很像等語（
    見本院卷99年5 月12日審判筆錄），並提出容得實業有限公
    司97年6 月6 日之出貨單2 紙（1 式2 聯），亦核與上開出
    廠證明書之記載相符，且本件告訴人飛駝管委會既質疑被告
    所更換上開泵浦之馬力大小，竟不下水直接進行檢測，而在
    外逕以電流表檢測安培數所得數據，再行反推所謂馬力大小
    之方式行之，不僅已與常理有違，更何況本件上開泵浦自97
    年6 月間施作更換後，迄98年6 月間告訴人飛駝管委會查覺
    有異時止，亦已相去1 年以上之久，而丙○○以上開電流表
    檢測時，上開泵浦所在水池之水流、水量等客觀環境，亦可
    能影響檢測之結果，且其當時所測得安培數據再反推回馬力
    數值，亦為其個人之推論等情，另據證人丙○○於本院審理
    時證述屬實（見本院卷99年5 月12日審判筆錄），是本件附
    表1 僅憑告訴人飛駝管委會前代表人乙○○上開指訴云云及
    證人丙○○、王政銘此部分證述云云，尚不足認被告上開時
    地所施作更換之泵浦確為10HP者，至為顯然。
  (三)有關附表2 部分：97年7 月間飛駝社區進行電梯對講機B1至
    中控室、乙哨電話至乙區電信箱及中控室至甲區電信箱之配
    線作業乙情，業據被告於本院審理時供承確亦係由其所承攬
    施作，復有告訴人飛駝管委會所提出97年7 月18日、20日緊
    急申請單影本各乙紙（即他字卷告證6 之第22、23頁）及施
    工紀錄照片影本10紙（即他字卷告證7 之第26至30頁）可佐
    ，足認被告於上開時地確亦有承攬施作上開工程，並經告訴
    人飛駝管委會人員對被告上開施作過程進行拍照紀錄存證。
    雖告訴人飛駝管委會前代表人乙○○及證人丙○○、王政銘
    等人事後會同檢視認被告當時並未進行「配線」，而事後竟
    向管委會申報請領「配線」款項云云，惟被告於偵查中堅稱
    其當時確有對飛駝社區進行電梯對講機B1至中控室、乙哨電
    話至乙區電信箱及中控室至甲區電信箱之配線作業等語，且
    被告於上開時地進行上開工程時，告訴人飛駝管委會人員亦
    有在場陪同進行拍照存證之動作，此亦有上開施工紀錄照片
    影本10紙（即他字卷告證7 之第26至30頁）可憑，而被告於
    97 年8月4 日向告訴人飛駝管委會所申報請領之款項，含上
    開3 筆「配線」工程款項外，另有同為97年7 月20日緊急申
    請單（見他字卷告證6 之第24、25頁）進行之「檢修、更換
    」等其他3 項工程，同時被告施作該3 項檢修、更換工程時
    ，告訴人飛駝管委會人員亦有陪同進行拍照存證（見他字卷
    告證7 之第31至34頁），而事實告訴人飛駝管委會竟僅對其
    中上開3 項「配線」工程，提出本件告訴，已屬有疑，而證
    人丙○○於偵查中雖證稱經其當場檢視，並沒有更新換修機
    具的痕跡，也沒有重新更換電線云云（見他字卷第71頁），
    不僅業據被告於偵查中堅決否認在卷，而本件上開工程自97
    年7 月間施作後，迄98年6 月間告訴人飛駝管委會查覺有異
    時止，亦已相去近1 年之久，而丙○○逕以肉眼檢視時，上
    開「配線」是否因環境、時間、氣候等因素造成老舊、破損
    ，亦非不無可能，且證人丙○○於偵查中亦證稱被告可能到
    現場將故障排除（見他字卷第71頁），卻於勘驗報告書（即
    告訴人飛駝管委會99年3 月9 日陳述狀所附之附件2 ）上記
    載「未修好」云云，而被告進行上開工程時，告訴人飛駝管
    委會人員陪同在場，若果無進行「配線」之行為，為何告訴
    人飛駝管委會人員不當場表示異議，甚至若被告當時果「未
    修好」上開工程，則97年8 月4 日被告申報請領上開款項時
    ，告訴人飛駝管委會焉有直接支付上開款項予被告之可能，
    是本件附表2 僅憑告訴人飛駝管委會前代表人乙○○上開指
    訴云云及證人丙○○此部分證述云云，尚不足認被告上開時
    地施作時確未進行飛駝社區電梯對講機B1至中控室、乙哨電
    話至乙區電信箱及中控室至甲區電信箱之「配線」作業，至
    為顯然。
  (四)有關附表3 部分：97年8 月間飛駝社區進行甲2 、甲3 污水
    泵浦2 台更換作業乙情，業據被告於本院審理時供承確亦係
    由其所承攬施作，復有告訴人飛駝管委會所提出97年8 月8
    日緊急申請單影本乙紙（即他字第告證9 之第36頁上方）及
    其施工紀錄照片影本3 紙（即他字卷告證10之第42、43頁）
    可佐，足認被告於上開時地確有承攬施作上開工程，並經告
    訴人飛駝管委會人員對被告上開施作過程進行拍照紀錄存證
    。雖告訴人飛駝管委會前代表人乙○○及證人丙○○等人事
    後均指稱被告當時所更換之2 個泵浦中，只有乙個為新泵浦
    ，另乙個則為舊泵浦云云（見他字卷第71頁），惟被告於偵
    查中及本院審理時均堅稱其當時所更換之2 個泵浦確均為新
    泵浦等語，不僅核與告訴人飛駝管委會所提出上開施工紀錄
    照片（即他字卷第42頁）中所拍得新泵浦確為2 台乙節相符
    ，復有證人余佑彥所提出容得實業有限公司出具之97年7 月
    21日出貨單乙紙，且證人丙○○於本院審理時亦證稱其當時
    會勘所看到新馬達係如他字卷第89頁（即上開他字卷第42頁
    照片影本）下方照片之馬達相符（見本院卷99年5 月12日審
    判筆錄），足認被告於上開時地確有依約更換同型之泵浦2
    台。至於告訴人飛駝管委會前代表人乙○○及證人丙○○等
    人事後均指稱被告當時所更換之2 個泵浦中，只有乙個為新
    泵浦，另乙個則為舊泵浦乙節，被告辯稱係因更換後，其中
    乙泵浦遭發現吸入毛巾，致無法抽水使用，故將之吊起準備
    送修等語（見刑事上訴準備書狀第5 頁），並於99年5 月12
    日審理庭時提出當時吊起準備送修之上開泵浦乙台，經本院
    當庭扣押在案，亦核與證人余佑彥於本院審理時亦證稱97年
    7 月被告確曾以竑常公司之名義向容得實業有限公司購入2
    台3HP 污水泵浦，扣案之上開準備送修泵浦上烙印的出廠時
    間是97年7 月，與竑常公司購買的3HP 污水泵浦確為一模一
    樣等語（見99年5 月12日審判筆錄）相符，並提出容得實業
    有限公司於97年7 月21日出具3HP 污水用馬達之出貨單乙紙
    ，是被告上開所辯，尚非不足採信，則本件僅憑告訴人飛駝
    管委會前代表人乙○○上開指訴云云及證人丙○○上開此部
    分證述云云，尚不足認被告上開時地所施作更換之泵浦確為
    一新一舊者，至為顯然。
  (五)有關附表4 部分：97年9 月間飛駝社區進行乙1 棟B1排風機
    馬達線圈更新為25HP作業乙情，業據被告於本院審理時供承
    確亦係由其所承攬施作，復有告訴人飛駝管委會所提出97年
    9 月4 日簽呈影本乙紙（即他字卷告證12）及被告於偵查庭
    所提出之上開馬達拆解照片2 紙（即他字卷第90頁），可佐
    ，足認被告於上開時地確有承攬施作上開工程。雖告訴人飛
    駝管委會及證人丙○○等人事後會同檢測發現上開馬達之外
    殼鏍絲未曾鬆動轉開，因認上開馬達應未經拆解更新線圈云
    云（見他字卷第71頁），惟被告於偵查中及本院審理時均堅
    稱其當時確有更換上開馬達之線圈為25HP等語，且證人丙○
    ○雖於本院審理時亦證稱不將鏍絲的膠封拆卸，「不太可能
    」進行更換或維修裡面的馬達線圈等語（見本院卷99年5 月
    12日）在卷，揆諸證人丙○○上開所述，亦非「絕無可能」
    進行更換或維修裡面的馬達線圈，只是有困難，至為顯然，
    而揆諸被告所提出上開馬達拆解照片2 紙，亦足證上開馬達
    確曾遭拆解，是本件僅憑告訴人飛駝管委會前代表人乙○○
    上開指訴云云及證人丙○○上開此部分證述上開馬達之鏍絲
    未曾鬆動轉開乙節，自尚不足供逕認上開馬達確未經拆解更
    新線圈乙情，至為灼然。
  (六)此外，復查無其他任何積極事證足資證明被告確有公訴人所
    指上開犯行，自屬不能證明被告上開犯罪。
四、原審以被告上開4 次詐欺犯行事證明確，而各判處被告拘役
    20日，再定其應執行有期徒刑60日，並均准以新臺幣1 千元
    折算1 日易科罰金在案，雖屬有據，惟本件經查並無任何積
    極事證足資證明被告確有上開犯行，有如上述，是被告之上
    訴，為有理由，原判決要屬無可維持，應予撤銷，並由本院
    合議庭依刑事訴訟法第451 條之1 第4 項但書第3 款及第
    452 條之規定，將本件改依通常程序審理，再依刑事訴訟法
    第301 條第1 項之規定，諭知被告無罪之判決。
據上論斷，應依刑事訴訟法第455 條之1 第1 項、第3 項、第36
4 條、第369 條第1 項前段、第452 條、第301 條第1 項，判決
如主文。
本案經檢察官黃筵銘到庭執行職務
中    華    民    國    99    年    8     月    20    日
                  刑事第七庭  審判長法  官  戴嘉清
                                    法  官  王瑜玲
                                    法  官  林晏鵬
上列正本證明與原本無異。
如不服本判決，應於判決送達後10日內敘明上訴理由，向本院提
出上訴狀 (應附繕本) ，上訴於臺灣高等法院。其未敘述上訴理
由者，應於上訴期間屆滿後20日內向本院補提理由書「切勿逕送
上級法院」。
                                    書記官  陳映孜
中    華    民    國    99    年    9     月    1     日
附表：
 ┌─┬─────┬─────────┬────┬────────────┐
 │編│被告向告訴│被告請款項目      │被告向告│被告詐欺之方式          │
 │號│人請款時間│                  │訴人詐騙│                        │
 │  │          │                  │之金額（│                        │
 │  │          │                  │單位：新│                        │
 │  │          │                  │台幣）  │                        │
 ├─┼─────┼─────────┼────┼────────────┤
 │1 │97年7月9日│合金牌揚水泵浦15匹│29,085元│被告僅安裝以10匹馬力之小│
 │  │          │馬力              │        │馬達，卻申報為15批馬力之│
 │  │          │                  │        │楊水泵浦，以「以少報多」│
 │  │          │                  │        │之方式詐騙。            │
 ├─┼─────┼─────────┼────┼────────────┤
 │2 │97年8月4日│配線自電梯對講機│4,800 │被告並未施作上開配線工程│
 │  │          │  B1至中控室      │  元    │，卻申報有施作，以此方式│
 │  │          │配線自乙哨電話至│4,800 │詐騙。                  │
 │  │          │  乙區電信箱      │  元    │                        │
 │  │          │配線自中控室至甲│4,950 │                        │
 │  │          │  區電信箱        │  元    │                        │
 ├─┼─────┼─────────┼────┼────────────┤
 │3 │97年8月19 │新泵浦2臺         │18,000元│被告僅安裝1 臺新泵浦，卻│
 │  │日        │                  │        │申報為2 臺之新泵浦，以「│
 │  │          │                  │        │以少報多」之方式詐騙。  │
 ├─┼─────┼─────────┼────┼────────────┤
 │4 │97年10月7 │排風機馬達線圈25匹│33,500元│被告並未更換排風機馬達線│
 │  │日        │馬力              │        │圈為25匹馬力，卻申報有更│
 │  │          │                  │        │換，以此方式詐騙。      │
 └─┴─────┴─────────┴────┴────────────┘

司法院資訊處製作；財團法人民間司法改革基金會備份。
